【裁判字號】    95,家上,223
【裁判日期】    950927
【裁判案由】    婚姻無效
【裁判全文】
臺灣高等法院民事判決                 95年度家上字第223號
上  訴  人  乙○○
被上 訴 人  甲○○  原住台北縣板橋市○○街139巷20弄76號4
上列當事人間婚姻無效事件，上訴人對於中華民國95年1月12日
臺灣板橋地方法院94年度婚字第1529號第一審判決提起上訴，本
院判決如下：
    主      文
上訴駁回。
第二審訴訟費用由上訴人負擔。
    事實及理由
壹、程序方面
一、按依原告在一審所訴之事實，並依其在第二審提出之書狀所
    主張之事實，其訴在法律上顯無理由者，依民事訴訟法第46
    0條（現行民事訴訟法第463條）之規定，同法第249條第2項
    於第二審程序亦準用之（司法院院解字第3264號（4）解釋
    ）；而第二審法院依民事訴訟法第460條（現行民事訴訟法
    第463條），準用同法第249條第2項之規定，對於當事人之
    上訴不經言詞辯論逕以判決駁回之者，須當事人聲明上訴之
    事項，在法律上顯無理由時，始得為之，若當事人於其聲明
    上訴之事項，能否為有利於之證明，則屬事實問題，而與其
    上訴在法律上顯無理由者不同，自不在不經言詞辯論逕以判
    決駁回其上訴之列（最高法院42年台上字第526號判例）。
二、經查，依上訴人於原審所訴之事實，及本院提出之書狀、陳
    述之事實，其訴在法律上顯無理由（詳見下貳之五所述）。
    是揆諸上開說明，本件上訴爰不經言詞辯論，逕以判決駁回
    ，先此敘明。
貳、實體方面
一、上訴人起訴主張：上訴人之子林宜弘於民國94年11月27日在
    高雄車禍身亡，上訴人為林宜弘辦理除戶登記時，發現林宜
    弘配偶欄記載為被上訴人。然林宜弘生前從未提過已經結婚
    ，上訴人一家人也未見過被上訴人，更無公開儀式宴請親友
    ，也無證人見證，經多方查訪，亦無被上訴人此人，顯見林
    宜弘之婚姻，應係被不法人蛇集團冒用，是林宜弘與被上訴
    人之婚姻自始無效。為此提起本件訴訟，請求判決上訴人之
    子林宜弘與被上訴人之婚姻無效，並撤銷戶籍登記。
二、本件未經言詞辯論，被上訴人亦未提出書狀為任何聲明及陳
    述。
三、本件經原審判決上訴人之訴駁回。上訴人就原審判決其敗訴
    部分提起上訴（上訴人就原審駁回其撤銷戶籍登記請求部分
    ，未提起上訴，分見本院家上字第47號卷第24頁、第26頁；
    本院家上字第223號卷第9頁，此部分業已確定），聲明為：
    （一）原判決廢棄。（二）上開廢棄部分，確認上訴人之子
    林宜弘與被上訴人之婚姻無效。
四、按確認婚姻無效之訴由第三人提起者，須以夫及妻為共同被
    告，此即所謂必要之共同訴訟，如夫或妻死亡，則第三人不
    得提起此項訴訟（最高法院50年台上字第1341號判例）。
五、經查，上訴人主張之事實，固據其提出戶籍謄本為證（見原
    審卷第5頁至第6頁）。惟上訴人之子林宜弘既已於94年11月
    27日死亡。從而，上訴人係屬第三人，逕為提起本件訴訟，
    求為確認上訴人之子林宜弘與被上訴人之婚姻無效，揆諸上
    開判例意旨，即屬有誤，而為顯無理由。
六、從而，上訴人提起本件訴訟，請求確認上訴人之子林宜弘與
    被上訴人之婚姻無效，顯無理由，不應准許。原審為上訴人
    敗訴之判決，並無不合。上訴意旨指摘原判決不當，求予廢
    棄改判，為顯無理由，爰不經言詞辯論，予以判決駁回。
七、據上論結，本件上訴為顯無理由，依民事訴訟法第463條、
    第249條第2項、第78條，判決如主文。
中    華    民    國    95    年    9     月    27    日
                    民事第14庭
                        審判長法  官  許正順
                              法  官  魏麗娟
                              法  官  鍾任賜
正本係照原本作成。
如不服本判決，應於收受送達後20日內向本院提出上訴書狀，其
未表明上訴理由者，應於提出上訴後20日內向本院補提理由書狀
（均須按他造當事人之人數附繕本）上訴時應提出委任律師或具
有律師資格之人之委任狀；委任有律師資格者，另應附具律師資
格證書及釋明委任人與受任人有民事訴訟法第466條之1第1項但
書或第2項（詳附註）所定關係之釋明文書影本。
中    華    民    國    95    年    9     月    28    日
                              書記官  王敬端
附註：
民事訴訟法第466條之1（第1項、第2項）：
對於第二審判決上訴，上訴人應委任律師為訴訟代理人。但上訴
人或其他法定代理人具有律師資格者，不在此限。
上訴人之配偶、三親等內之血親、二親等內之姻親，或上訴人為
法人、中央或地方機關時，其所屬專任人員具有律師資格並經法
院認為適當者，亦得為第三審訴訟代理人。


司法院資訊處製作；財團法人民間司法改革基金會備份。
